【裁判字號】    98,交抗,734
【裁判日期】    980313
【裁判案由】    違反道路交通管理處罰條例
【裁判全文】
臺灣高等法院交通事件裁定            98年度交抗字第734號
抗  告  人
即受處分人  甲○○
上列抗告人因違反道路交通管理處罰條例案件，不服臺灣臺北地
方法院，中華民國98年2月9日所為裁定（97年度交聲字第2957號
），提起抗告，本院裁定如下：
    主  文
原裁定撤銷。
甲○○機器腳踏車駕駛人，駕駛機器腳踏車不在規定車道行駛，
處罰鍰新臺幣陸佰元，並記違規點數壹點。
    理  由
一、原裁定意旨略以：本件抗告人即受處分人甲○○於民國97年
    7月23日上午8 時36分許，騎乘車號AUN-149號普通重型機車
    （下稱涉案機車），沿臺北市○○路由北往南方向行駛，行
    經承德路、南京西路口時，有行駛禁行車道之違規行為，經
    臺北市政府警察局大同分局交通分隊警員拍照存證掣單舉發
    。抗告人於應到案日期前提出申訴，原處分機關即臺北市交
    通事件裁決所仍認抗告人有上開違規行為，乃依道路交通管
    理處罰條例第45條第13款規定，裁處罰鍰新臺幣（下同）60
    0 元。因該涉案機車於上開時地，有行駛禁行車道之行為，
    為抗告人所不爭執，且有違規採證照片1 幀在卷可稽，抗告
    人違規事實，堪以認定。原處分機關依法裁處，核無違誤，
    抗告人指摘原處分違法，為無理由，應予駁回等語。
二、抗告意旨略以：原審裁定書第3頁第5行認定涉案機車待轉區
    之「左側」正對路口南側禁行機車之第二車道，此與事實不
    符，正確說法應是涉案機車待轉區之「正前方」正對路口南
    側禁行機車之第二車道，此有照片可稽。另原審裁定書第3
    頁第21行認定抗告人與右前側國光客運車尾處尚有「50公分
    」以上之距離，因該國光客運當時是由南京西路右轉至承德
    路，其迴轉之空間需要有2- 3公尺以上之安全距離，且該客
    運行進中橫跨於第二、三車道上，對正行駛於承德路上之抗
    告人安全產生極大之威脅，抗告人為顧及自身安全，不得不
    採取行駛於禁行車道上，並與該國光客運保持等距安全距離
    ，嗣等國光客運回正所為之必要處置。此外，警員利用星期
    一到星期五上午8時至8時45分，隱藏於天橋樹叢下偷拍舉證
    ，顯然趁他人於危急時趁火打劫，實屬不該，為此提起抗告
    云云。
三、經查：
(一)按道路交通管理處罰條例所用名詞「車輛」，係指在道路上
    以原動機行駛之汽車（包含機器腳踏車）或以人力、獸力行
    駛之車輛，而道路交通安全規則所用名詞「汽車」，係指在
    道路上不依軌道或電力架線而以原動機行駛之車輛（包含機
    器腳踏車），道路交通管理處罰條例第3條第8款、道路交通
    安全規則第2條第1項第1 款均定有明文。次按機器腳踏車行
    駛之車道，應依標誌或標線之規定行駛；「禁行機車」標誌
    ，用以告示本車道禁止機器腳踏車通行；汽車駕駛人，爭道
    行駛有機器腳踏車，不在規定車道行駛者，處新臺幣（下同
    ）600 元以上1800元以下罰鍰；汽車駕駛人有道路交通管理
    處罰條例第45條之交通違規行為者，除依原條款處罰鍰外，
    並予記違規點數1點，道路交通安全規則第99條第1項、道路
    交通標誌標線號誌設置規則第178條第1項、道路交通管理處
    罰條例第45條第13款、第63條第1項第1款分別定有明文。
(二)查抗告人於上開時間，騎乘涉案機車，沿臺北市○○路由北
    往南方向行駛，行經承德路、南京西路口時，有行駛禁行車
    道之違規行為，經警逕行舉發等情，有違規照片1 幀在卷為
    憑，並為抗告人所不爭執，堪認抗告人確實有上開違規行為
    無訛。雖抗告人以前詞置辯，然違規地點為台北市○○路由
    北往南方向經過南京西路口後路段，該地點共有4 線道，雖
    未劃分快慢車道，惟其內側第一、二車道均於靠近路口地面
    上劃設明顯之「禁行機車」標線，有前揭照片證述甚明，且
    道路設計、交通號誌、標誌、標線之設置，乃為達到道路使
    用效能、維持交通秩序及保障道路使用人往來便利與安全之
    目的，抗告人既係一合法考領駕駛執照行車之人，當知悉前
    揭交通法規及交通標誌所示意義，並應確實遵守標誌之指示
    ，竟未予遵守而行駛於禁行機車道上，顯有違規行為無誤。
    至原審裁定書及抗告人認定禁行機車之車道方位，二者文字
    雖稍有不同，實則內容相同，無論用語如何，均無礙於抗告
    人行駛禁行車道違規事實之認定。又以卷附採證照片可知，
    國光客運在抗告人車輛右前方，顯見國光客運早於抗告人行
    經台北市○○路、南京西路口，並完成轉彎，則抗告人後來
    駛近國光客運，理應知悉前方有禁行機車道，自應減速暫停
    等候國光客運往前行駛讓出第三、四車道後，方繼續行駛，
    要不能搶道違規行駛，導致自身危險在先，嗣後以此主張該
    違規行為係為閃避合法轉彎行駛在右前側之國光客運，作為
    己身違規行為免罰之理由。另警員雖利用對向的人行天橋上
    隱密的樹叢下執行稽查交通任務，然因案發時，屬交通尖峰
    時段，抗告人之違規行為「當場不宜攔截掣單舉發」，警員
    自得以照相採證方式逕行舉發，並無違反道路交通管理處罰
    條例第7條之2第7款規定。是抗告人所辯，要無足取。
四、原處分機關依道路交通管理處罰條例第45條第13款規定裁處
    抗告人600 元之罰鍰，固非無見。惟揆諸上開規定，抗告人
    有違反道路交通管理處罰條例第45條第13款行為者，尚須依
    同條例第63條第1項第1款規定，並予記違規點數1 點，原處
    分機關漏未於裁決書之處罰主文欄上記載記違規點數1 點，
    原裁定未予撤銷，自為裁處，即有違誤。抗告人雖以前詞，
    指摘原裁定不當，雖無理由，惟原裁定既有上開可議之處，
    ，自應由本院將原裁定撤銷，且因本件抗告人違規事實明確
    ，本院認無再發回調查之必要，乃由本院自為裁定，並依道
    路交通管理處罰條例第43條第13款、第63條第1項第1款之規
    定，裁處如主文所示，以資適法。
五、據上論斷，應依道路交通案件處理辦法第20條、第26條，刑
    事訴訟法第413條，裁定如主文。
中    華    民    國    98    年    3     月    13    日
                  刑事第二庭審判長法  官   洪光燦
                                  法  官   宋明蒼
                                  法  官   李麗玲
以上正本證明與原本無異。
不得再抗告。
                                  書記官   廖婷璇
中    華    民    國    98    年    3     月    16    日


司法院資訊處製作；財團法人民間司法改革基金會備份。
